【裁判字號】    99,台上,4547
【裁判日期】    990715
【裁判案由】    違反槍砲彈藥刀械管制條例
【裁判全文】
最高法院刑事判決            九十九年度台上字第四五四七號
上  訴  人  甲○○
            乙○○
            丙○○
上 列一 人
選任辯護人  張皓帆律師
上  訴  人  丁○○  男民國○○年○○月○日生
                    身分證統一編號：Ｚ000000000
                    住台灣省台北縣土城市○○路67巷8弄3號
                    4樓
選任辯護人  蔡錦得律師
上列上訴人等因違反槍砲彈藥刀械管制條例案件，不服台灣高等
法院中華民國九十七年十月十七日第二審判決（九十七年度上訴
字第一二七一號，起訴案號：台灣板橋地方法院檢察署九十六年
度偵字第一三四五０號），提起上訴，本院判決如下：
    主  文
上訴駁回。
    理  由
按刑事訴訟法第三百七十七條規定：上訴於第三審法院，非以判
決違背法令為理由，不得為之。是提起第三審上訴，應以原判決
違背法令為理由，係屬法定要件。如果上訴理由書狀並未依據卷
內訴訟資料，具體指摘原判決不適用何種法則或如何適用不當，
或所指摘原判決違法情事，顯與法律規定得為第三審上訴理由之
違法情形，不相適合時，均應認其上訴為違背法律上之程式，予
以駁回。本件原審經審理結果，認為上訴人甲○○、乙○○、丙
○○、丁○○違反槍砲彈藥刀械管制條例之犯行，均為明確，因
而維持第一審關於甲○○、乙○○、丁○○部分之科刑判決（分
別論甲○○、乙○○以未經許可，出借可發射子彈具有殺傷力之
改造槍枝罪；其中甲○○共三罪，各處有期徒刑五年四月，併科
罰金新台幣〈下同〉十五萬元，及合併定應執行有期徒刑十年，
罰金三十萬元；乙○○處有期徒刑五年一月，併科罰金三萬元。
及論丁○○以未經許可，持有可發射子彈具有殺傷力之改造槍枝
罪，處有期徒刑三年四月，併科罰金五萬元。並均諭知罰金如易
服勞役折算之標準，及為相關從刑之宣告。甲○○先後各以一行
為同時出借如原判決附表＜下稱附表＞編號〈以下簡稱編號〉一
、二所示之槍枝及子彈予乙○○、丁○○；乙○○以一行為同時
出借編號一所示之槍枝及子彈予某真實姓名年籍不詳、綽號「有
志」之不詳姓名成年男子，及丁○○同時持有槍枝及子彈部分，
均為想像競合犯，應從一重論以出借或持有槍枝罪處斷），駁回
甲○○、乙○○、丁○○在第二審之上訴。並撤銷第一審關於上
訴人丙○○部分之科刑判決，變更檢察官起訴所引應適用之法條
，改判論丙○○以未經許可，持有可發射子彈具有殺傷力之改造
槍枝罪，處有期徒刑三年五月，併科罰金六萬元，並諭知罰金如
易服勞役折算之標準，及為相關從刑之宣告。已詳敘其調查、取
捨證據之結果及憑以認定犯罪事實之心證理由。並就上訴人等否
認犯行之供詞及其所辯各語認非可採，予以論述及指駁。從形式
上觀察，原判決關於上訴人等部分尚無足以影響判決結果之違背
法令情形存在。甲○○上訴意旨略稱：(1)卷附內政部警政署刑事
警察局（下稱刑事警察局）之槍、彈鑑定報告，對於槍枝採性能
檢驗法，略謂「可供擊發適用子彈，認均具殺傷力」，對於送鑑
子彈認可擊發，具殺傷力各語，未載明槍枝之機械性能程度、擊
發之彈丸單位面積動能如何及可否在最具威力之適當距離穿透人
體，子彈部分亦同，難以據此認定該槍、彈具殺傷力或破壞性。
原審未再詳查即逕予採取，有調查未盡、理由不備之違法。(2)案
重初供，甲○○於警詢所供其將槍、彈寄放在丁○○、陳志銘（
業經原審維持第一審之科刑判決確定）處，陳志銘於警詢亦供稱
其持有之槍枝係甲○○所寄放云云，足認甲○○嗣於偵查中及原
審準備程序時所稱出借為借放之誤認，堪予採信，關於乙○○持
有槍、彈部分亦同。原判決竟認定甲○○係出借槍、彈，有不適
用法則之違法。(3)甲○○於原審主張其係同時收到扣案槍、彈，
因心生恐懼，乃以一個寄放他人之概括犯意，將之分別寄放在乙
○○、丁○○、陳志銘處，應僅論以一個寄藏槍械彈藥罪責。原
判決卻論以三個出借槍、彈罪，而未敘明不採之理由，有理由不
備之違法。(4)甲○○將槍、彈寄放他人處，並無不法犯行，原判
決予以論處重刑，違反比例原則並有不適用法則或適用法則不當
之違法等語。乙○○上訴意旨略稱：(1)乙○○於警詢供稱：「我
將該槍、彈『寄放』於綽號『有志』之朋友家中」云云，原判決
卻謂乙○○「自始至終均坦承有出借」改造槍、彈之犯行，有證
據上理由矛盾之違法。(2)乙○○於警詢稱「寄放」，乃為台語，
意為「借放」，即僅係「持有」或「寄藏」，並無「出借」之意
思。原審對此不採，又未說明不採之理由，有理由不備之違法。
(3)原審對於乙○○請求傳喚證人許有志，以釐清乙○○究係「寄
放」或「出借」槍、彈等情，未為調查，其所引用刑事警察局民
國九十六年五月七日刑鑑字第0960062834號槍彈鑑定書，就乙○
○持有扣案改造手槍之機械性能如何？擊發子彈時之彈丸單位面
積動能如何？可否在最具威力之適當距離穿透人體？均未記載，
子彈部分亦同，尚難以此認定系爭槍、彈有殺傷力或破壞力，原
審對此亦不為詳查，俱有調查未盡之違法。(4)乙○○於警詢之初
供及監聽譯文所陳，均明顯與其後之自白不符。原審未予斟酌該
等有利於乙○○之事證，有不適用法則之違法。(5)乙○○僅將系
爭槍、彈寄放友人，並無造成社會實害之不法犯行，且不知「有
志」擅自將之藏放在基隆市○○路之垃圾桶旁，原判決予以處刑
過重，有不適用法則或適用法則不當之違法等語。丙○○上訴意
旨略稱：丙○○當初在台北縣三重市購得改造手槍一支，其槍管
為塑膠材質，嗣該塑膠材質槍管損壞後，即未再組裝該等槍枝零
件，此有警員黃富銘於第一審之證詞可稽；故丙○○為警查扣者
，為槍枝之零組件，在警員要求下，才予以組裝完成，丙○○主
觀上係認未經許可持有槍枝主要組成零件，並非完整槍枝，依其
所知，應犯槍砲彈藥刀械管制條例第十三條第四項之罪；原判決
論以同條例第八條第四項之罪，有不適用法則或適用法則不當之
違法等語。丁○○上訴意旨略稱：(1)原判決有調查職責未盡及理
由不備之違法：甲○○係於九十六年三、四月間，將槍、彈寄
放在丁○○處，原判決卻認係同年二月間；該槍、彈係甲○○所
寄放，且槍枝係在拆解狀態，丁○○並無組裝能力，而不具殺傷
力，有甲○○之證詞可憑，丁○○縱成立犯罪，所犯應為寄藏槍
、彈罪。原審不採各該有利丁○○之證據，但未說明理由。原
判決量刑時，並未斟酌查明丁○○之品行、智識程度、犯罪所生
之危險或損害、犯罪後之態度、是否自白、有無組裝零散槍械之
技術、有無構成危險等項，與刑法第五十七條有違。丁○○主
觀上係認知該槍枝零件損壞無組裝完好之可能，應犯槍砲彈藥刀
械管制條例第十三條第四項之未經許可持有槍、彈主要組成零件
罪，原審亦未加斟酌。(2)原判決既認定甲○○係於九十六年二、
三月間某時，從「阿偉」之成年男子取得編號一至三所示之槍、
彈等情，衡情丁○○即無如該附表所載於同年二月間自甲○○處
借得槍、彈之可能，足認原判決之認定違背經驗法則，有理由矛
盾之違法等語。惟查：(一)、採證認事、取捨證據及證據證明力之
判斷，乃事實審法院之職權，苟其採證認事之論斷無違證據法則
，即不容任意指為違法。原判決認定上訴人等確有本件違反槍砲
彈藥刀械管制條例之犯行，業經敘明：(1)丙○○非法持有改造槍
枝為警查獲時，經其當場組裝成一完整槍枝，有其警詢供述可稽
；且該槍枝經送刑事警察局以「性能檢驗法」為鑑定結果，認係
由仿FN廠半自動手槍製造之改造槍枝（槍枝管制編號0000000000
），換裝土造金屬槍管而成，擊發功能正常，可供擊發適用子彈
使用，研判具殺傷力，有該局九十六年六月六日刑鑑字第096008
5662號槍彈鑑定書可參，復經原審委請法務部調查局為實際試射
鑑定，由該局將該槍枝裝填試射實驗用土造子彈，實際射擊，能
擊發，發射彈丸單位面積動能約二一．四七二焦耳∕平方公分，
超出日本科學警察研究所之研究，發射彈丸單位面積動能達二０
焦耳／平方公分即足以進入人體皮肉層，此有該局九十七年九月
四日調科參字第09700352260 號鑑定通知書可按，足認該槍枝確
具殺傷力。又該改造槍枝為警起獲時，雖呈拆解狀態，然經丙○
○自行當場組合成完整槍枝，組合時間不到一分鐘，亦據證人即
當時執行搜索之警員黃富銘於第一審證述屬實，顯見係丙○○於
購入後拆解藏放，隨時可再組合成完整槍枝，無礙其屬具殺傷力
槍枝之認定。丙○○所辯：伊購入該槍枝時，已呈拆解狀態，伊
無法組合，乃以原狀放置在儲藏室箱內，嗣警察前來搜索時要求
伊將槍枝組合起來，伊始依說明書之指示，將槍枝組合完成云云
，洵為避重就輕之詞，要難採信。(2)關於甲○○、乙○○、丁○
○出借或持有槍、彈之事實，有其等（甲○○於第一審供承於編
號一至三所示之時間、地點，將各該編號所示之槍、彈或槍枝，
分別出借予乙○○、丁○○、陳志銘三人之情不諱。乙○○於警
詢陳稱：伊約於九十六年農曆過年後，在台北縣土城市○○路一
家海產店前，向甲○○取得編號一之槍、彈，拿來把玩；於偵查
中證稱：其於九十二年二月間，在土城市○○路附近的海產店，
向甲○○借來把玩；於第一審證稱警方查獲上開槍、彈，是伊跟
甲○○借的；復於偵查中及第一審供述其嗣將該槍、彈借與綽號
「有志」之不詳姓名成年男子各等語。丁○○於偵查中供稱其因
好奇，向甲○○借得編號二所示之槍、彈）及陳志銘（於偵查中
供稱其因好奇，向甲○○借得編號三所示之槍枝）之供述，卷附
搜索扣押筆錄、扣押物品目錄表等可稽，及有編號一至三所示扣
案槍、彈可證。且編號一所示槍、彈，經送鑑定結果，認送鑑改
造槍枝一支（槍枝管制編號0000000000），係由仿FN廠一九一０
型半自動手槍製造之槍枝，換裝土造金屬槍管、滑套前蓋改造而
成，經裝填具底火之適用彈殼測試，可擊發，應可供擊發適用子
彈使用，研判具有殺傷力；子彈一顆係具金屬彈頭之土造子彈，
經以試射法試射結果，認具殺傷力等情，有刑事警察局九十六年
五月七日刑鑑字第0960062834號槍彈鑑定書在卷可稽；編號二所
示之槍、彈，經送鑑定結果，認送鑑改造槍枝（槍枝管制編號00
00000000，當時暫呈拆解狀態），係由仿FN廠半自動手槍製造之
槍身、滑套、土造金屬槍管、彈簧及彈匣等零件，經實際組裝後
，其擊發功能正常，可供擊發適用子彈使用，研判具殺傷力；送
鑑子彈六顆，均係具金屬彈頭之土造子彈，採樣二顆試射，均可
擊發，認具殺傷力，另編號三所示槍枝，經送鑑定結果，認送鑑
改造槍枝（槍枝管制編號0000000000），係由仿FN廠半自動手槍
製造之槍枝，換裝土造金屬槍管改造而成，擊發功能正常，可供
擊發適用子彈使用，研判具殺傷力各情，亦有刑事警察局九十六
年六月六日刑鑑字第0960085662號槍彈鑑定書及九十六年七月九
日刑鑑字第0960095346號函在卷可憑。按「性能檢驗法」及「動
能測試法」二者，同係目前實務上通常採為確認槍、彈有無殺傷
力之鑑定方法，本件實施鑑定之刑事警察局，又係目前一般刑案
槍、彈之專責鑑定機關，受理相關鑑定業務經驗豐富，具極高公
信力，其依上開嚴謹科學原理及操作方法之「性能檢驗法」所得
之鑑定結果，深具可信度，自得採為認定事實之依據。(3)甲○○
於偵查中已供明其係將槍、彈或槍枝借給乙○○、丁○○等人，
並非單純寄放保管而已，且於第一審為羈押前訊問時，就其原先
所稱「借放」或「放在」，供承：「剛剛講的可能不清楚，實際
情況是我有把槍枝、子彈借給乙○○、丁○○把玩」，復於行第
一審準備程序時，供稱：「承認有檢察官所起訴之事實」、「我
承認有起訴書所載的犯行，被告乙○○、丁○○、陳志銘的槍都
是我借給他們的，我知道錯了」等語，顯已明瞭「出借」與「單
純借放」之區別，本乎自由意志而為上揭自白，顯非口誤。至丁
○○於第一審，陳志銘於警詢及第一審所稱：甲○○係將各該槍
、彈或槍枝寄放在伊處，並非出借云云，及乙○○、丁○○、陳
志銘於原審一致供稱甲○○係借放云云，要均係迴護甲○○，協
助其減輕罪責之舉，均不足採信。而甲○○先後出借編號一至三
所示之槍、彈或槍枝予乙○○、丁○○、陳志銘之行為，犯意各
別，行為互殊，應予分論併罰各等情。俱逐一說明審認、論駁綦
詳。其推理論斷衡諸經驗及論理等證據法則皆無違背，即不容指
為違法。(二)、有關犯罪時間之記載，旨在辨別犯罪之個別性，除
有特殊情形外，並非構成犯罪事實之要素，故該部分之記載有非
盡明確但無礙於犯罪個別性之辨別者，並不生違背法令之問題，
亦不得執為第三審上訴之適法理由。甲○○於九十五年二、三月
間，自綽號「阿偉」之不詳姓名成年男子處取得附表所示之槍、
彈後，確將其中編號一、二之槍、彈分別出借予乙○○、丁○○
，既經原判決認定屬實，則其所載甲○○借予謝、呂二人之時間
為同年二月間，日期固非詳明，然無礙於犯罪個別性之辨別，自
與得執為第三審上訴理由之違法情形，不相適合。又乙○○於警
詢及原審係辯稱伊將編號一之槍、彈「寄放」於綽號「有志」之
人云云，原判決理由卻謂其「自始至終均坦承有出借該槍、彈」
之犯行，而有未合；但乙○○將編號一之槍、彈出借綽號「有志
」之事實，業經原判決論斷明確，並非無稽，已如前述，徵之乙
○○係將槍、彈交予該「有志」之人持往處理與他人間之糾紛而
為使用，顯非僅屬單純寄放之性質，原判決認定乙○○有被訴之
犯行，即無不合；是除去原判決理由該部分記載之瑕疵，就乙○
○部分，綜合其他證據，仍應為同一事實之認定，並不影響於判
決，尚難認係適法之第三審上訴理由，而原判決未再對該「有志
」之人為無益之查證，亦於調查證據之必要性不相違背。至黃富
銘於第一審所稱其至丙○○處查獲槍枝時，另見塑膠材質模型槍
管，因已斷掉，而未予扣案一節，難認與丙○○犯罪事實之認定
有何關聯，原判決未予斟酌，自無違誤可言。(三)、量刑輕重，係
屬事實審法院得依職權自由裁量之事項，苟其量刑已以行為人之
責任為基礎，並斟酌刑法第五十七條各款所列情狀而未逾越法定
刑度，不得遽指為違法。原判決已說明其審酌量刑之情形，在法
定刑度內而為量刑，並無逾越法律規定範圍或濫用權限情事，於
法自無不合。經核上訴意旨，俱係置原判決所為明白論斷於不顧
，仍持已為原判決指駁之陳詞，專憑己意再事爭辯，或任意指摘
原判決違法，難認已符合首揭法定之第三審上訴要件。本件上訴
違背法律上之程式，均應予駁回。
據上論結，應依刑事訴訟法第三百九十五條前段，判決如主文。
中    華    民    國  九十九  年    七    月   十五   日
                      最高法院刑事第九庭
                          審判長法官  邵  燕  玲
                                法官  李  伯  道
                                法官  孫  增  同
                                法官  李  英  勇
                                法官  李  錦  樑
本件正本證明與原本無異
                                      書  記  官
中    華    民    國  九十九  年    七    月  二十二  日
                                                     Ｍ

司法院資訊處製作；財團法人民間司法改革基金會備份。
